臺灣高等法院刑事判決　　　　　　　　　　　　　　九十三年度上易字第七八０號
　　上　訴　人　臺灣桃園地方法院檢察檢察官
　　上　訴　人
　　即　被　告　甲○○
　　選任辯護人　張國雄律師
右上訴人因被告詐欺等案件，不服臺灣臺北地方法院九十三年度易字第六０號，中華
民國九十三年四月十五日第一審判決（起訴案號：臺灣臺北地方法院檢察署九十一年
度偵字第五九二四號），提起上訴，本院判決如左：
    主  文
原判決關於詐欺所處罪刑撤銷。
甲○○被訴詐欺部分無罪。
其餘上訴駁回。
    理　由
壹、原判決撤銷部分：
一、公訴意旨略以：被告甲○○意圖為自己不法所有之概括犯意，先於民國八十八年
    八月間，向乙○○誆稱欲設立一家外公司，以投資新臺幣（下同）一百萬元即可
    擔任該公司股東為由，邀請乙○○一同入股投資經營，致乙○○陷於錯誤，遂於
    八十八年八月六日將一百萬元匯入甲○○設於彰化銀行臺中分行（帳號：000
    00000000000號）帳戶，甲○○取得該款後並未立即著手成立公司而
    將款項作為償債或其他支出之用。甲○○復承前開不法犯意，連續以成立公司投
    資外幣買賣可獲取外匯價差為由，邀乙○○一同投資外幣，乙○○因不疑有他，
    遂於八十八年十月十九日及同年十一月二十日以甲○○名義，分別匯款美金三萬
    元至盧森堡「Topworth　Investments　Holding Ltd」（帳號：0000000
    號）之帳戶，另於同年十二月二十一日，將美金三萬元匯至紐約「FIRST
    FEDERAL BRANKING CORP」（帳號：00000000─二四號）之帳戶，另於
    九十年七月二十三日，匯款美金五萬元至美國遠東國際銀行「Chang Chih Yu」
    （帳號：六二六─六一八─五四五號）之帳戶，甲○○於乙○○匯款後將款項提
    領，並未成立公司投資外幣買賣，連同前開一百萬元，共計五百七十八萬五千元
    ，嗣乙○○因見甲○○並未成立公司，亦未有投資外匯之情事，因認被告甲○○
    涉犯刑法三百三十九條第一項前段之詐欺罪嫌云云。
二、按犯罪事實應依證據認定之，無證據不得認定犯罪事實，又不能證明被告犯罪者
    ，應諭知無罪之判決，刑事訴訟法第一百五十四條第二項、第三百零一條第一項
    分別定有明文。次按認定不利於被告之事實，須依積極證據，茍積極之證據本身
    存有瑕疵而不足為不利於被告事實之認定，即應為有利於被告之認定，更不必有
    何有利之證據，而此用以證明犯罪事實之證據，猶須於通常一般人均不至於有所
    懷疑，堪予確信其已臻真實者，始得據以為有罪之認定，倘其證明尚未達到此一
    程度，而有合理性之懷疑存在，致使無從為有罪之確信時，即應為無罪之判決，
    此有最高法院八十二年度臺上字第一六三號判決、七十六年臺上字第四九八六號
    、三十年上字第八一六號等判例意旨可資參照。而刑事訴訟法第一百六十一條已
    於九十一年二月八日修正公布，其第一項規定：檢察官就被告犯罪事實，應負舉
    證責任，並指出證明之方法，因此檢察官對於起訴之犯罪事實，應負提出證據及
    說服之實質舉證責任，倘所提出之證據，不足為被告有罪之積極證明，或其指出
    證明之方法，無從說服法院以形成被告有罪之心證，基於無罪推定之原則，自應
    為被告無罪判決之諭知，最高法院九十二年台上字第一二八號判例可資參照。末
    按刑法上詐欺罪之成立，要以加害者有不法得財或得利之意思而實施詐欺行為，
    被害者因此行為，致表意有所錯誤而為財產上處分，受有損害，且加害者所用行
    為，堪認為詐術者，始足當之，亦據最高法院十九年度上字第一六九九號、四十
    六年度臺上字第二六○號等判例闡釋甚明，從而行為人如非自始基於不法得財或
    得利之意圖，客觀上無施用詐術之行為，或並無損害發生，或者所受損害，非由
    欺罔行為陷於錯誤所致，均不得遽以詐欺罪相繩；至於債務人未依債務本旨履行
    其債務或提出給付等情形，若非出於自始無意履行債務之詐欺犯意所致者，尚與
    刑法第三百三十九條之詐欺罪構成要件有間；矧詐欺罪之規範意旨，固在於禁止
    行為人於私經濟領域中使用欺罔之手段損人利己，然私經濟行為本有不確定性及
    交易風險，於私法自治及市場經濟等原則下，欲建立私人間財產上權義關係者，
    亦應參酌自身主、客觀條件、對方之資格、能力、信用，及可能損益，並評估其
    間風險等而為決定，除有該當於前開詐欺罪構成要件之具體情事得被證明屬實外
    ，自不能以債務人不履行其債務而致債權人蒙受損失，即遽謂該債務人詐欺，否
    則詐欺之刑事責任與民事債務不履行責任將失其分際，合先敘明。
三、公訴人認被告涉嫌詐欺罪嫌，係以告訴人之指訴，銀行匯款明細表、八十八年十
    月十九日、十一月二十日、十二月二十一日、九十年七月二十三日之匯款單影本
    、協議書為主要之論證。
四、訊據被告甲○○對於先後由告訴人處借得一百萬元及美金十一萬元之事實直承不
    諱，惟堅決否認有何詐欺犯行，辯稱：我當時曾向告訴人乙○○提過我家裡欠款
    三千多萬元，告訴人乙○○瞭解此事後，就主動說她有款項可以借給我，總共借
    給我一百萬元及美金十一萬元，她因為把我當成親弟弟，所以才會借給我；當時
    雖然沒有寫借據，但我有當場把匯款單交給告訴人，至於還款日期及利息部份，
    告訴人告訴我慢慢還沒有關係；告訴人表示在生匯公司投資外幣買賣時有賺錢，
    所以她是用美金借給我錢，而且因為她在生匯公司盧森堡李昂銀行、美國遠東國
    家銀行都有投資，所以她希望我透過這二家銀行轉帳還她錢，方便她日後再投資
    ，但是因為當時我沒有美金戶頭，所以我答應她去生匯公司借郭育君的帳戶；八
    十八年十二月二十一日這筆款項（美金三萬元），我確實沒有收到，這張匯款單
    我也從來沒有見過，我認為這不應該是算在告訴人借給我的款項；我向告訴人借
    的錢我都有陸續還款，她要我把房子賣掉，我賣掉了，她逼我公司要結束營業，
    我也把公司頂讓出去，我等於破產，但她當時借我時，也沒有要求什麼時候要我
    返還等語。
五、按被害人所述之被害情形，如無瑕疵，而就其他方面之調查，又與事實相符，其
    供述固未始不足為據判決之基礎，惟其證據本身尚有瑕疵，則在此瑕疵未究明以
    前，遽採為罪之根據，仍難謂適法（最高法院六十一年台上字第三八一號判例參
    照）；且告訴人之告訴以始被告受刑事追訴為目的，是其指訴是否與事實相符，
    仍應調查其他證據，以資審認，必被害人所述之被害情節無瑕可擊，而就其他方
    面之調查，又與事實相符，始足為判決之基礎。（最高法院七十年台上字第四三
    二二號判決參照）。經查：
　　(1)有關告訴人指稱其依序匯款一百萬元（八十八年八月六日）、美金三萬元（八
　　　十八年十月十九日）、美金三萬元（同年十一月二十日）、美金三萬元（同年
　　　十二月二十一日）、美金五萬元（九十年七月二十三日）予被告領取等情，係
　　　提出匯款單影本為證。惟查其中之八十八年十二月二十一日匯出美金三萬元至
　　　紐約FIRST FEDERAL BANKING CORP帳號00000000｜二四號乙筆，實係
　　　告訴人自行匯款至其本人之帳戶（N882），並非匯交被告領取，業經本院向台
　　　北銀行信義分行函詢屬實，有該匯款單影本及台北銀行信義分行九十三年七月
　　　二十九日北銀義字第九三六００二二一００號函及其附件足稽（本院卷第四五
　　　、五四至五七頁）。告訴人於準備程序時復自承：「我承認這筆金額我弄錯了
　　　」（見本院卷第七八頁），足見公訴意旨所載此筆三萬元美金之詐騙事實，核
　　　與事實完全不符，自難憑採。
　　(2)告訴人在原審曾稱：因被告說自己有一點錢約二百萬元新台幣，我是間接從賴
　　　漢浪處得知被告在這方面（按：指操作外匯）的工作經驗比他年資更長，故贊
　　　助被告如此多的錢創業云云（原審卷第七七頁）。惟此點不僅並無任何佐證足
　　　供參酌，且被告在生匯公司係行政人員，擔任庶務、人事出勤、考核等工作，
　　　不作客服工作。賴漢浪係客服部經理，且任職期間較被告久等情，業據生匯公
　　　司負責人徐文欽在原審結證屬實（見原審卷第一００、一０一、一０四、一０
　　　七、一０八頁）。足見告訴人所謂：伊間接從賴漢浪處得知被告在操作外匯方
　　　面之經驗比賴漢浪年資更長，故贊助被告如此多的錢創業云云，尚與事實不符
  　　。
　　(3)再細譯告訴人於偵查及原審歷次有關被告邀其投資之說詞，在原審所稱：被告
　　　說要準備成立新公司，要我去投資，我於八十八年八月六日匯新台幣一百萬元
　　　到被告帳戶。後來在同年十月十九日、十一月二十日、十二月二十一日（此筆
　　　應予剔除，已如前述）各匯美金三萬元，及於九十年七月二十三日匯美金五萬
　　　元也是投資新公司所用，所謂投資是我可以取得股東地位云云（見原審卷第五
　　　六、五七頁），惟其在偵查中係供稱：八十八年八月六日匯新台幣一百萬元
　　　給被告，當時被告是說剛成立新公司要吸收基本客戶。八十八年十月十九日
　　　、十一月二十日（偵查筆錄誤載為十二月二十日）、八十八年十二月二十一日
　　　各匯入美金三萬元，純粹是外匯的操作，他說要幫我操作外匯，我沒有給報酬
　　　九十年七月二十三日（偵查筆錄誤載為七月二十七日）匯入美金五萬元，我
　　　記得他當時要成立新公司，‧‧筆借款沒有利息，是口頭約定的等語（見九二
　　　偵字第六八三三號卷第二五頁）。有下述歧異之處：
　　　１、給付新台幣一百萬元部分，依告訴人在原審所供，係因被告準備要成立新
　　　　　公司，要告訴人投資為將來新公司之股東。但依其偵查中之供詞，則係新
　　　　　公司剛成立，擬吸收告訴人為基本客戶而非請其投資為已成立之新公司之
　　　　　股東。
　　　２、八十八年十月十九日、十一月二十日各匯入美金三萬元部分，告訴人在原
　　　　　審供稱：也是投資新公司所用，我可取得股東地位云云。但其在偵查中則
　　　　　指稱：這純粹是外匯的操作，他說要幫我操作外匯，我沒有給付報酬。
　　　３、九十年七月二三日匯入美金五萬元部分，告訴人在原審亦供稱係用以投資
　　　　　新公司，可取得股東地位。但在偵查中卻聲稱：這筆是借款。
　　　從而，告訴人以被告誆稱成立公司，向其詐騙上開款項之指訴，前後已不一致
　　　，欲採為不利被告認定，亟需須其他積極證據至明。
　　(4)又查：告訴人自八十八年八月六日匯予被告一百萬元起，迄至九十年七月二十
　　　三日最後一次匯款五萬美金，幾近二年，而告訴人在原審審判中自稱上開期間
　　　：雙方未簽訂任何股東契約，也沒有交
　　　，且對於新公司之名稱、資本總額、組織、報酬率多少、如何分紅、公司將設
　　　址何處？何時應完成設立？…等等，均未談到或稱已記不清；沒有要求看新公
　　　司，沒有開股東會，也沒有要求開股東會各等語（見原審卷六十、六一頁）。
　　　就投資者之立場，依一般經驗上觀之，在長達二年之期間，就攸關公司成立過
　　　程、股東權益、營運狀況等重要事項不明之情況下，斷無一再挹注鉅額資金累
      積達四百餘萬元（一百萬元及十一萬美金）之理，況告訴人於偵查中狀敘，其
      於自家公司負責財務相關處理事宜（見調偵字第五七０卷第四七頁之、二、三
      頁），顯見其擁有理財投資相當專業之能力與經驗，尤見其指訴之情節，悖離
      常理至明；不惟如此，告訴人於八十八年十月十九日、同年十一月二十日，先
      後二次各將美金三萬元匯入盧森堡「Topworth　Investments　Holding Ltd
      」（帳號：0000000號）之帳戶，即係生匯公司往來之國外澳門利基集
      團之帳戶，所列之帳號亦為該集團於盧森堡之帳戶，業據證人即生匯公司負責
      人徐文欽於原審審理時結證屬實（見原審卷一００、一０一頁），並有上述匯
      款單影本足憑。告訴人於本院審理時亦自承，其本人有在上述盧森堡之帳戶投
      資買賣外幣等語（見本院卷八三頁），足見告訴人對於匯入上開帳戶資金之投
      資運用模式，應知之甚詳，從而，被告果以成立公司投資外幣為由，要求告訴
      人將投資款匯入上開帳戶，告訴人應可輕易瞭解投資獲利之情形，豈容被告予
      取予求，一再詐騙得手，是其所指，被告以成立公司為由，向其詐騙前述款項
      乙節，顯有疑義，自難採為不利被告之認定。
六、被告自警訊以迄於偵審中，迭次表示上述告訴人匯入之款項係借款等語。查：證
    人丙○○於本院審理時證稱：告訴人於偵查中曾自承：上述匯與被告之款項係借
    款等語。被告雖否認證人丙○○所述屬實云云，惟檢察事務官於九十二年二月二
    十九日訊以：「為何九十年七月二十七日美金五萬元會匯入甲○○之帳戶？」，
    告訴人答稱：「‧‧這筆借款沒有利息，是口頭約定的。」（見偵字第六八八三
    號卷第二五頁）。告訴人代理人嗣在偵查中即狀稱：「告訴人如於偵查庭曾表示
    上開款項係『借款』，係因自責甚深之心理壓力下，又無出庭之經驗，在偵查庭
    內心情緊張，一時未能明辨下之口誤…」（同上卷第三一頁）；嗣並於原審再次
    狀稱：「告訴人於偵查中固一度陳稱上開款項係借款…」（原審卷一八一頁末行
    ）。衡諸告訴人如未於偵查中為借款之陳述，應無於其後一再釐清解釋之必要，
    況借貸與投資乃全然不同之理財方式，所謂因緊張致口誤云云，要難憑採。足徵
    ，證人丙○○所證，告訴人於偵查中曾當庭承認兩造間係借款關係乙節應可信實
    ，是被告所辯款項係借貸關係，並非投資成立公司買賣外幣，尚非虛構。
七、公訴人雖以被告與告訴人非親非故，而被告復自承：告訴人借款予伊未言明還款
    日期，亦未言明利息計算方式，足堪認定被告所辯借款等語不實。然查：告訴人
    贈送被告之獨照及家庭旅遊照片（原審卷八九至九十三頁）、訂贈三年份（二０
    ００年十二月一日至二００三年十一月一日）之康健雜誌（原審卷一五六、一五
    七頁）、告訴人借閱之書籍人生處處是機會（原審卷一五九頁）以及告訴人於二
    ０００年十二月十八日寄送之卡片（表面印有：「這一年…多謝有你陪我度」字
    樣，內頁告訴人親寫：「如果用建築物的高度來比喻友情，你大概是摩天大樓吧
    ！」（原審卷一六一、一六二頁）等情，為告訴人所自承，告訴人在原審審理時
    亦坦承經常與被告聊天，是聊的來的朋友，有跟被告聊家庭狀況，也有鼓勵其創
    業，以及贈送前開照片、訂贈雜誌、借閱書籍、寄送卡片等情屬實。並稱：其夫
    曾於九十年十一月八日，拿出告訴人與被告二人間之電話通聯紀錄，質疑其二人
    間是否有曖昧關係云云（原審卷六七至六九頁），顯見告訴人與被告為交誼匪淺
    之好友無訛，則告訴人借款予被告未言明還款期限及利息，非無可能，自難執此
    認被告所辯借貸關係為不實。
八、告訴人提出被告簽署之協議書上雖載有；「茲因詐欺事，‧‧雙方協議如下：‧
    ‧」等語，惟被告辯稱：簽定協議書時，因自認積欠告訴人款項，本有返還之義
    務，即未詳加察看即於其上簽名等語，而觀之和解書上總金額為五百八十七萬萬
    五千元正，顯然包括前述告訴人自承錯誤之八十八年十二月二十一日，告訴人匯
    入自己帳戶之三萬元美金，故被告辯稱：簽定協議書時，因自認積欠告訴人款項
    ，本有返還之義務，即未詳加察看即於其上簽名，尚非無憑，否則應不致同意將
    上開匯入告訴人帳戶之美金三萬元，一併計入和解總額內，況且上開協議書對於
    被告如何具體詐欺之事由，復未具體載明，亦難以抽象空泛之「詐欺」二字語彙
    ，為告訴人指訴被告以投資公司為由詐欺財物之旁佐至明。
九、綜上各述：告訴人之指訴存有經驗事理上之重大瑕疵，而其匯予被告之金額，應
    以被告所辯之借貸關係為可採，又被告於借貸時如何施以詐術，客觀上尚查無證
    據可資補強，雖被告有積欠上開款項未還之情事，依上說明，僅屬民事債務不履
    行，要與刑法第三百三十九條第一項詐欺罪之構成要件不符，原審未詳加勾稽，
    誤為被告有罪之判決，自有未洽。被告上訴意旨指摘原審判決不當，為有理由。
    檢察官上訴意旨認原審量刑過輕，為無理由。惟原審判既有上述可議之處，即應
    由本院將原審判決撤銷，自行改判，並依法為被告無罪之諭知，以免冤抑。
貳、上訴駁回部分：
一、公訴意旨另以：被告甲○○自八十七年起至九十年十月間止，於生匯公司擔任協
    理，徐文欣（另案提起公訴）則為生匯公司負責人。被告明知生匯公司所申請核
    准之營業項目，為投資顧問業及企業經營管理顧問業，並無期貨交易法所定之外
    幣保證金交易、期貨或遠期匯率之交換等有關期貨經理事業、期貨顧問事業及期
    貨服務事業等項目，且未經主管機關許可，不得擅自經營外幣保證金交易之顧問
    、仲介及經理業務，竟與該公司負責人徐文欽、副理賴漢浪（另案提起公訴）共
    同基於犯意聯絡，自八十九年十二月間起，為美國遠東國家銀行招攬客戶，從事
    未經主管機關許可之期貨經理、顧問及仲介服務等事業。其經營方式為：由被告
    向告訴人解說期貨交易中之外幣保證金交易內容、操作方式及獲利情形，並介紹
    告訴人與美國遠東國家銀行簽訂「外幣保證金交易契約書」，指示告訴人於八十
    九年十二月十三日、九十年一月十日、九十年一月三十日、九十年四月十日分別
    匯款美金五萬元、三萬元、二萬元、二十萬元，至美國遠東國家銀行告訴人之帳
    戶（帳號：六二六─六一八─二七八號），代其操作外幣保證金帳戶，並以此方
    式擅自經營期貨經理事業之外幣保證金交易業務。因認被告違反期貨交易法第八
    十二條第一項規定，涉有同法第一百十二條之罪嫌云云。
四、按犯罪事實應依證據認定之，無證據不得推定其犯罪事實。又不能證明被告犯罪
    者，應諭知無罪之判決，刑事訴訟法第一百五十四條、第三百零一條第一項分別
    定有明文。次按事實之認定，應憑證據，如未能發現相當證據，或證據不足以證
    明，自不能以推測或擬制之方法，為裁判基礎（最高法院四十年台上字第八六號
    判例參照）。又認定犯罪事實，所憑之證據，雖不以直接證據為限，間接證據亦
    包括在內，然無論直接或間接證據，其為訴訟上之證明，須於通常一般之人均不
    致於有所懷疑，而得確信其為真實之程度者，始得據之為有罪之認定，倘其證明
    尚未達到此一程度，而有合理性懷疑之存在時，即無從為有罪之認定，此亦有最
    高法院七十六年台上字第四九八六號判例可資參照。
五、公訴意旨認被告涉有違反期貨交易法罪嫌，無非以告發人（起訴書誤為告訴人）
    乙○○之指訴、證人賴漢浪於調查局之證述、被告於警詢之供述、美國遠東國家
    銀行「外幣保證金交易契約書」影本一份及「Customer margin Summery」對帳
    明細表二十五紙為其主要論據。惟查：訊據被告堅決否認前開犯行，辯稱：在生
    匯公司時，我是任職行政人員，沒有經手客戶業務，而且生匯公司與美國遠東國
    家銀行完全沒有關係；告發人有叫我去問那家銀行有經營外幣投資交易，我有幫
    她接洽華信銀行，告訴人是自己與華信銀行簽約開戶，我並沒有仲介，只是在簽
    約時，我有陪她前去；因為告訴人與銀行簽約作投資，怕她先生知道，所以要求
    將帳單聯絡住址寫我家，並將帳單寄到我家；告發人要買何種外幣，她如何跟我
    講，我就如何跟銀行行員講，銀行會再跟告訴人確認，但我確實沒有替她操作外
    幣保證金交易，我也從未收取佣金或任何手續費等語（原審卷第二一、八十、一
    一二、一二一、一三一、一三五、一三六頁參照）。經查：
（一）證人即生匯公司負責人徐文欽於原審審理中證稱：本公司有客服部及行政部兩
      個部門，被告在本公司任職時，擔任行政部的人員，係行政部門的協理，負責
      處理行政事務、人事、出勤及考核；生匯公司的行政部門並不作客戶服務，如
      果人手不足，客人太多，行政部門僅會幫忙接接電話，並不會支援客服部，因
      為他們對相關業務並不瞭解；本公司並沒有與美國遠東國家銀行簽訂外幣保證
      金交易業務，也沒有與該銀行有交易往來，與華信銀行也沒有往來等語（原審
      卷第一００、一０七至一０九、一一一頁參照）。證人即華信銀行專員張家銘
      亦證稱：本行與生匯公司並沒有業務往來等語（原審卷第一一四頁參照）。參
      以告訴人於原審審理中亦陳稱：我在生匯公司時，並無與美國遠東國家銀行簽
      過外幣保證金交易契約等語（原審卷第七五、七六頁參照）。顯見被告於生匯
      公司任職時，並未經手外幣保證金買賣業務，且生匯公司與美國遠東國家銀行
      或華信銀行，並無任何業務或交易往來。故公訴意旨謂被告與生匯公司公司負
      責人徐文欽、副理賴漢浪，共同基於犯意聯絡，為美國遠東國家銀行招攬客戶
      ，從事未經主管機關許可之期貨經理、顧問及仲介服務等事業云云，顯非事實
      。
（二）又查：告發人乙○○於原審審理時證述：美國遠東國家銀行的代表張家銘在簽
      約時，有大概跟我解釋外幣保證金交易契約書的內容；被告會在電話中提供外
      幣保證金買賣的交易資訊及建議，再由我口頭下單，每次下單都要經過我的同
      意；我們只談有無利潤，沒有談到佣金；每次匯款的金額不同，是因為那些金
      額都是我自己決定的等語（原審卷第五八、六三、七三、七八、七九頁參照）
      。證人即華信銀行專員張家銘於原審審理中亦證述：我與被告並不認識，係被
      告打電話給我，說他有客戶即告訴人要操作外幣，約我在遠企見面，當時有我
      、被告及告訴人三人在場，合約有中、英文對照，因為操作外匯有風險，所以
      我會先口頭告知風險，並請客戶（即告訴人）去看中文部份的合約條文；地址
      我們是根據客戶提供的，本件契約書通訊地址是告訴人所提供的；告發人如果
      要向美國遠東國家銀行提款，必須要寫提款單傳真到美國去，而且要有密碼，
      密碼只有告發人知道，銀行不會告訴聯絡人（即被告）；被告介紹告發人開立
      外幣保證金契約，我們並沒有給與被告佣金、手續費或其他利益等語（原審卷
      第一一二至一一四、一一九、一二０頁參照）。顯見本件外幣保證金交易契約
      ，係由張家銘親向告發人說明契約書內容、投資運作方式及投資風險，再由告
      訴人親自簽名，被告僅係應告發人要求，代告訴人向銀行接洽，並同意以其住
      所地址做為帳單地址；且每次下單過程，均係告訴人自行匯款並決定投資之幣
      別、金額，被告僅係以朋友身份提供告訴人相關交易資訊及建議，並受告訴人
      之託代為向銀行下單；再被告與告發人、美國遠東國家銀行或華信銀行間，並
      無約定給付佣金、手續費或其他利益，被告實際上亦無收受前開利益；再者除
      本件外，公訴人亦未提出其他證據，足資證明被告有接受其他特定人委任，從
      事全權委託期貨交易業務，或接受他人委任，對期貨交易有關事項提供研究分
      析意見、建議或代客操作等節，顯見被告並無以反覆同種類之行為為目的之社
      會活動，即無以此為業務之情形，尚難謂被告有何未經許可，擅自經營期貨經
      理事業、期貨顧問事業或其他期貨服務事業之犯行。
（三）檢察官上訴意旨雖以：被告坦承其介紹告發人與華信銀行訂立美國遠東國家銀
      行外匯保證金交易契約書及開立外幣交易帳戶，核與證人張家誌所證相符，被
　　　告並為告發人在外匯期貨交易之被授權操作之人，而本件交易之對帳單交寄地
  　　為「台北大理街一五四號四樓」被告之住所，被告顯非單純代打電話下單之角
　　　色，況被告於調查站以自承受告訴人委託操做外幣，又期貨交易法之重點在於
　　　未經許可禁止，而非在於反覆執行之常業與否之禁止，原審似認定被告並無反
　　　覆從事期服務業之行為，即認無觸犯期貨交易法之罪責，其誤將該罪以常業犯
　　　之概念審認，法律適用，明顯錯誤云云。惟查：告發人係自行下單或自行決定
  　　後委託被告下單，已據告發人於原審陳明，已如前述，要無上意旨所述為告發
　    人在外匯期貨交易之被授權操作人之情事，再者：期貨交易法第一百十二條第
      五款條文所稱「經營事業」之涵義，經本院函請行政院金融監督管理委員會查
      覆。而該委員會亦於九十三年七月十三日覆稱：「前開事業之經營，係為獲取
      報酬，而所稱報酬，包括直接或間接自委任人或第三人取得之任何利益，且經
      營事業須反覆從事並以此為業」（見本院卷第五十、五一頁）。公訴人以「未
      經許可」即在禁止之列，不以反覆為之及收取利益為必要，亦屬誤會。本件被
      告既未自告訴人或第三人獲取任何利益，又非「反覆從事並以此為業」，則原
      判決諭知被告無罪所憑之論據，並無不合。檢察官指摘原判決違法，亦屬無理
      由，自應予駁回。
據上論斷，應依刑事訴訟法第三百六十九條第一項前段、第三百六十八條、第三百六
十四條、第三百零一條第一項，判決如主文。
本案經檢察官謝英民到庭執行職務
中　　　華　　　民　　　國　　九十三　　年　　十一　　　月　　二十六　　日
                              臺灣高等法院刑事第十一庭
                                  審判長法  官  楊　照　男
                                        法  官  王　詠　寰
                                        法  官  江　振　義
右正本證明與原本無異。
期貨交易法部分檢察官如不服本判決，應於收受送達後十日內向本院提出上訴書狀，
其未敘述上訴之理由者並得於提起上訴後十日內向本院補提理由書（均須按他造當事
人之人數附繕本）。
詐欺部分不得上訴。
                                        書記官  劉　文　美
中　　　華　　　民　　　國　　九十三　　年　　 十一 　　月　　 三十 　　日
